臺灣高等法院臺中分院刑事判決　　　　　94年度上易字第298號
上　訴　人
即　被　告　戊○○
選任辯護人　蕭慶賢律師
上　訴　人
即　被　告　甲○○
選任辯護人　蕭慶賢律師
上列上訴人因強制罪案件，不服臺灣臺中地方法院93年度易字第
1518號中華民國第一審判決（起訴案號：臺灣臺中地方法院檢察
署92年度偵字第920號），提起上訴，本院判決如下：
    主  文
原判決關於共同以脅迫使人行無義務之事部分撤銷。
戊○○、甲○○共同以脅迫使人行無義務之事，各處拘役伍拾玖
日，如易科罰金，均以佰元折算壹日。扣案之借據壹紙沒收。
    事  實
一、（一）甲○○原在國泰人壽保險公司任職，其妻則開設美髮
    店。丁○○（原名柯俊宇）前去理髮，二人因而熟識。甲○○自國泰人壽保險公司退休後，轉往大陸中國平安人壽保險
    公司任職，戊○○則至大陸地區找工作。甲○○於民國（下
    同）九十一年十一月中旬邀請丁○○至大陸為其泡製五毒酒
    ，丁○○即偕某陳姓及另名不詳友人前往。期間甲○○、戊○○與丁○○、陳姓友人等人在大陸以麻將、天九賭博，戊○○輸了人民幣五萬多元，甲○○輸了人民幣二萬多元；賭
    後二人依約支付賭債，雙方相安無事。（二）事隔約半個月
    後（九十一年十一月二十七日），丁○○又邀約丙○○一同
    前往大陸找甲○○、戊○○二人，四人遂又於同年十一月二
    十九日在大陸福建省彰浦地區某卡拉ＯＫ酒店內，偕一些大
    陸友人，共同玩樸克牌、骰子等，戊○○、甲○○感覺丁○○、丙○○等人舉止有異，遂用椅子將骰子擠碎，發現骰子
    內灌鉛，丁○○、丙○○即託稱骰子不是渠等所有而先行離
    開，回飯店休息。（三）甲○○、戊○○心有未甘，二人討
    論後，懷疑前次共輸七、八萬元之人民幣，應係同遭丁○○
    詐賭，為討回該筆款項，二人遂與十餘名姓名年籍不詳之成
    年大陸友人（男性四至五人、女性三至四人）共同基於使丁○○、丙○○行無義務之事之犯意聯絡，於翌日（即十一月
    三十日）凌晨二時許，前往丁○○、丙○○所投宿之盈輝賓
    館房間外，先分別敲門叫醒丁○○、丙○○二人，以人數之
    優勢，脅迫丁○○、丙○○賠償戊○○、甲○○二人賭輸之
    金額，丁○○見人多勢眾，心生畏懼，同意如數賠償，惟表
    示現金不足，遂先交付甲○○人民幣六百元及新臺幣四萬元
    （合計約人民幣一萬元），並由甲○○當場擬就借據一紙（
    內容為：茲因柯俊宇先生與丙○○先生兩人在大陸福建詐賭
    當場識破，使戊○○與甲○○兩人共輸人民幣六萬元正。特
    此立據為證，回臺灣一次還清。民國九十一年十二月十五日
    還清等語），脅迫丁○○、丙○○稱：若不簽下借據，大家
    就很難看（臺語）等語，使丁○○、丙○○行返還賭債及簽
    立借據之無義務之事。丁○○、丙○○畏於在場人多勢眾，
    不得已先後在借據上簽名。（五）甲○○、戊○○返回臺灣
    後，打電話向丁○○索討餘款，雙方約定九十一年十二月二
    十八日下午三時三十分許，前往臺中縣大甲鎮○○路八十三
    巷二十八號丁○○住處會面，丁○○因而報警，戊○○搭乘
    不知情之李英豪（另由檢察官為不起訴處分）所駕駛之自用
    小客車前往，為警當場查獲。
二、案經丁○○訴由臺中縣警察局大甲分局報請臺灣臺中地方法
    院檢察署檢察官偵查起訴。
    理  由
一、訊據被告甲○○、戊○○矢口否認有何強制犯行，均辯稱：
    該借據係丁○○、丙○○自知詐賭理虧，自願簽立，並無脅
    迫情事，如係脅迫簽立豈會隻身前往丁○○住處，縱認伊等
    犯罪，犯罪地在大陸福建省，所犯又係最輕本刑三年以下有
    期徒刑之罪，自無適用刑法處罰之餘地云云，惟查：台灣
    地區與大陸地區人民關係條例僅於第七十五條規定在大陸地
    區犯罪，雖在大陸地區曾受處罰，仍得依法處斷，但得免其
    刑之全部或一部之執行，然刑法第三條規定，本法於在中華
    民國領域內犯罪者適用之，依憲法第四條規定中華民國之領
    土依其固有之疆域，非經國民大會之決議不得變更之，而中
    國大陸係中華民國之法定固有疆域殆無疑義，是以被告甲○○、戊○○二人在大陸福建犯右開罪行，自得依刑法論科。
    前述犯罪事實，業據告訴人丁○○指述歷歷，復經證人丙○○於原審及本院結證甚詳，互核相符。而被害人丁○○至
    今仍否認詐賭，足見其並非樂意簽立該借據，且贏錢者除丁○○外，尚有丁○○之另二名友人，若謂丁○○應返還所贏
    之款項，亦僅應返還其個人所贏之部分而已，而被告二人發
    現骰子灌鉛，係丁○○第二次與被告二人賭博時之事，該次
    之輸贏甚小，至於第一次賭博時，丙○○並未同行等情，不
    僅經告訴人丁○○及證人丙○○陳述甚明，被告二人亦不爭
    執。然而前述借據內容，係稱丁○○、丙○○願共同返還人
    民幣六萬元，亦即將丙○○也列為共同債務人，且須給付被
    告戊○○、甲○○二人接近全部輸掉之金額，對於丁○○、
    丙○○二人均相當不利，當無自願簽立之理，告訴人丁○○
    及證人丙○○陳稱係遭被告二人脅迫簽立一節，尚堪採信。
    被告係與不知情之李英豪共同前往丁○○住處，並非隻身
    前往，此外並有借據一紙附於偵查卷第二一頁可稽。本件事
    證明確，被告二人所辯咸不足採，犯行均堪認定。被告等聲
    請傳訊大陸地區人民黃義旺、游竹元，本院認本件事證已臻
    明確無再調查之必要爰不予傳訊，併予敘明。
二、核被告甲○○、戊○○二人所為，均係犯刑法第三百零四條
    第一項之強制罪。被告二人與十餘名不詳姓名之大陸成年友
    人之間，有犯意之聯絡及行為分擔，為共同正犯。被告同時
    脅迫丁○○、丙○○行無義務之事，係一行為同時侵害二法
    益，觸犯二罪名，為想像競合犯，依刑法第五十五條規定，
    從一重處斷。原審予以論罪科刑固非無見，惟查原審未於理
    由說明被告係想像競合犯，尚有未洽，被告等上訴否認犯罪
    雖無理由，然原審判決既有如上未當之處，應由本院將其撤
    銷改判，爰審酌被告二人旨在取回被詐賭之財物及其犯罪之
    手段、所生之危害暨犯罪後之態度等一切情狀，各量處如主
    文第二項所示之刑，並均諭知易科罰金之折算標準。扣案之
    借據一紙係被告二人所有，因本件犯行所得之物，業經被害
    人丁○○、證人丙○○陳明在卷，依刑法第三十八條第一項
    第三款之規定宣告沒收。
三、據上論斷，應依刑事訴訟法第三百六十九條第一項前段、第
    三百六十四條、刑法第二十八條、第三百零四條第一項、第
    五十五條、第三十八條第一項第三款、第四十一條第一項前
    段、罰金罰鍰提高標準條例第一條前段、第二條，判決如主
    文。
本案經檢察官乙○○到庭執行職務。
中　　華　　民　　國　　94　　年　　6 　　月 　30　 　日
               刑事第九庭  審判長法  官  陳  筱  珮
                                 法  官  張  國  忠
                                 法  官  康  應　龍
上列正本證明與原本無異。
不得上訴。
                                 書記官　林　明　冬
中　　華　　民　　國　　94　　年　　7　　月　　4  　　日
                                                    　Ｆ
